【裁判字號】    88,訴,734
【裁判日期】    890524
【裁判案由】    偽造文書
【裁判全文】
臺灣屏東地方法院刑事判決                          八十八年度訴字第七三四號
    公  訴  人  臺灣屏東地方法院檢察署檢察官
    被      告  乙○○
右被告因偽造文書案案件，經檢察官提起公訴（八十八年度偵字第七五二○號）本院
判決如左：
    主  文
乙○○無罪。
    理  由
一、公訴意旨略謂：被告乙○○係臺灣屏東地方法院檢察署委任通譯，承辦收文職務
    ，為依法令從事公務之人員，明知在當事人所遞送之書狀上加蓋日期章戳，即表
    示該署在該期日收受該書狀，如未據實蓋上章戳，即足以影響當事人訴訟權益之
    得喪，詎乙○○卻基於概括犯意：第一次於民國（下同）八十八年六月二十二日
    ，收受聲請人吳伍月梅、吳雅娟、吳淑玲、楊安順（以下簡稱吳伍月梅等四人）
    遞送之再議狀後，卻未照實蓋印「八十八年六月二十二日」收受之章戳，而蓋印
    不實之「八十八年六月二十五日」之日期章，並持以行使，分送承辦股檢察官，
    使該署及臺灣高等法院高雄分院檢察署因而誤認吳伍月梅等四人再議逾期，致吳
    伍月梅等四人之再議因而遭駁回，足生損害於吳伍月梅等四人，及該署與臺灣高
    等法院高雄分院檢察署審核再議之正確性。第二次於八十八年七月二十二日收受
    告訴人黃英傑遞送之告訴狀後，亦未照實蓋印「八十八年七月二十二日」收受之
    章戳，而蓋印不實之「八十八年七月二十三日」之日期章，並持以行使，分送承
    辦股檢察官，使該署因而誤認黃英傑告訴逾期，致黃英傑之告訴因而遭不起訴處
    分，足生損害於黃英傑及該署審核告訴期日之正確性。因而認被告連續涉犯刑法
    第二百十六條、第二百十三條之行使偽造公文書罪嫌。
二、公訴人認被告涉犯行使偽造公文書罪嫌，無非以：右揭收狀日期與所蓋之收件章
    戳日期不符之事實，業據被告乙○○坦承不諱，此外，復有屏東郵區郵務股第３
    ８５５８號掛號函件之臺灣屏東地方法院檢察署「88.6.22」總收文章與吳伍月
    梅等四人之刑事聲請再議狀，及黃英傑遞送蓋印臺灣屏東地方法院檢察署「
    88.7.22」總收文章與黃英傑之刑事告訴狀各乙件在卷等為證。被告則坦承確有
    上揭收狀日期與所蓋之收件章戳日期不符之錯誤，但辯稱伊收文工作繁忙，而未
    及時登記，致生遲延登記，及於登記時未注意收狀日期與所蓋之收件章戳日期不
    符之錯誤，絕無故意，純屬疏失造成之錯誤等語為辯。
三、按犯罪事實應依證據認定之，無證據不得推定其犯罪事實；又不能證明被告犯罪
    者，應諭知無罪之判決，刑事訴訟法第一百五十四條、第三百零一條第一項分別
    定有明文。而認定不利於被告之事實，須依積極證據，苟積極證據不足為不利於
    被告之事實之認定時，即應為有利於被告之認定，更不必有何有利之證據。而此
    所謂證據，須確能為被告有罪之證明，而無瑕疵可指者，始足當之；其為訴訟上
    之證明，則須至任何之一般人均認其為真正，而無所懷疑之程度。最高法院三十
    年上字第八一六號、六十九年度台上字第四九一三號、七十六年度台上字第四九
    八六號判例可資參酌。復按刑法第二百十三條之登載不實罪，以公務員所登載不
    實之事項出於「明知」為前提要件，所謂明知，係指直接故意而言，若為間接故
    意或過失，均難繩以該條之罪（四十六年台上字第三七七號判例）。
四、查本件被告雖確有將不實之收狀章戳，登載於職務上所掌文書，並持之以行使，
    造成當事人及機關受損害，惟因其從事收文工作，業務忙碌，復據證人甲○○來
    院結稱被告平日盡責、敬業，收文工作甚忙等語。又被告自八十四年底即於該單
    位從事收文工作，本件應係因工作繁忙，一時疏忽而誤蓋收狀章戳日期，行政上
    固有疏失，惟並無證據足證其確係「明知」為不實之事項而登載，並持之以行使
    ，自難以刑法第二百十六條、第二百十三條之罪相繩，揆諸前揭判例，應予無罪
    之諭知。據上論斷，應依刑事訴訟法第三百零一條第一項前段，判決如主文。
本案經檢察官許英輝到庭執行職務。
中      華      民      國      八十九      年    五    月    二十四    日
                                      臺灣屏東地方法院刑事第二庭
                                          法  官    夏金郎
右正本證明與原本無異。
對於本判決如有不服應於收受送達後十日內向本院提出上訴書狀上訴於台灣高等法院
高雄分院並按他造當事人之人數附具繕本。
                                          書記官   謝博興
中      華      民      國      八十九      年    五    月    二十四    日


司法院資訊處製作；財團法人民間司法改革基金會備份。
